臺灣高等法院高雄分院刑事裁定　　　　 100年度毒抗字第12號
抗　告　人　臺灣屏東地方法院檢察署檢察官
被　　　告　柯宏杰
上列抗告人因聲請觀察勒戒案件，不服臺灣屏東地方法院中華民
國99年12月9 日裁定（99年度毒聲更字第4 號），提起抗告，本
院裁定如下：
    主  文
原裁定撤銷，發回臺灣屏東地方法院。
    理  由
一、抗告意旨略以：被告柯宏杰於民國（下同）99年10月6 日為
    警查獲採尿，檢驗結果呈甲基安非他命陽性反應，有台灣檢
    驗科技股份有限公司濫用藥物檢驗報告及屏東縣政府警察局
    刑事警察大隊毒品案件涉嫌人尿液採證編號姓名對照表個1
    紙可憑，被告之自白，非無補強證據，堪認被告確有施用甲
    基安非他命犯行。原裁定駁回本件聲請之認事用法，容有未
    洽，爰提起抗告等語。
二、原裁定略以：
  (一)聲請意旨略以：被告柯宏杰基於施用第二級毒品甲基安非他
    命之犯意，於99年10月1 日22時許，在其住處內，以將甲基
    安非他命放入玻璃球燒烤之方式，施用第二級毒品甲基安非
    他命1 次，因認被告涉犯毒品危害防制條例第10條第2 項之
    罪嫌，依毒品危害防制條例第20條第1 項之規定，聲請裁定
    令被告入勒戒所執行觀察、勒戒云云。
  (二)本件被告尿液之初步檢驗報告僅是初步之檢驗，僅是商業化
    的簡易尿液檢驗測試所為之初步檢驗結果，並非經衛生署認
    定合格之檢驗單位依氣相層析法所為之確認檢驗結果，易出
    現偽陽性之反應，仍需再經由氣相層析法加以確認，對被告
    之人權較有保障。本件雖被告有自白施用毒品，且有扣得其
    有持有含有安非他命玻璃球吸食器1 組、尿液初步檢驗報告
    補強，然商業化的簡易尿液檢驗測試之檢驗結果易出現偽陽
    性，不足以作為補強證據。故未經氣相層析法進行確認之簡
    易尿液檢驗結果，尚難逕認定被告施用之量已達檢驗之閥值
    ，而遽將被告送入勒戒所予以觀察勒戒。是難認本件聲請為
    有理由，應予駁回等語，固非無見。
三、經查：
  (一)按被告之自白雖不得作為認定犯罪之唯一證據，而須以補強
    證據證明其確與事實相符；但所謂「補強證據」，係指除該
    自白本身外，其他足以佐證自白之犯罪事實確具有相當程度
    真實性之證據而言。其所補強者，不以事實之全部為必要，
    祇須因補強證據與自白相互印證，依社會通念，足使犯罪事
    實獲得確信者，即足當之。是法院以被告於檢察官偵查時之
    施用第二級毒品之自白，核與證人即販毒者在警詢時供述之
    情節相符，及相關行動電話之通訊監察譯文、行動電話門號
    申請人基本資料等補強佐證，而認被告確有施用第二級毒品
    甲基安非他命，因依檢察官之聲請，裁定令被告入勒戒處所
    觀察、勒戒，其期間不得逾2 月，採證並未違背證據法則；
    又施用毒品者，倘因施用毒品距被查獲時已逾相當時間，則
    尿液檢驗結果未必呈現毒品陽性反應，且亦未必有毒品可供
    扣案。原審未調查有無尿液檢驗報告書或扣案毒品可作為被
    告自白之補強證據，而本於職權就已查知之證據為證明力判
    斷，尚無悖離一般經驗法則與論理法則（最高法院98年度台
    非字第148 號判決參照）。本件被告於警、偵及原審訊問時
    均已供認，其於99年10月6 日為警持原審法院搜索票搜索查
    獲前，確曾在其住處內，以將甲基安非他命放入玻璃球燒烤
    之方式，施用第二級毒品甲基安非他命1 次等情明確，雖其
    關於施用時間之確切日期供述不一且距採尿時已逾4 天，但
    其所供施用甲基安非他命係於99年「9 月底」或「10月1 日
    」本屬時間相近之同一次施用犯行，對於認定被告施用甲基
    安非他命之犯罪時間，並無「同一性」之疑義；且被告所採
    尿液經警以初步檢驗報告，確係呈甲基安非他命陽性反應，
    而被告於警、偵程序中對此檢驗結果並無意見，足以佐認被
    告所為施用甲基安非他命之自白，益證被告所供施用甲基安
    非他命時間容有記錯之可能（即不排除其係於採尿前96小時
    內某時施用），已難謂無補強證據。又被告於99年10月6 日
    7 時25分許，在其住處遭警搜索查扣「含安非他命毒品殘渣
    玻璃球管1 組」，此有屏東縣政府警察局搜索扣押筆錄、扣
    押物品目錄表、扣押物品收據等件在卷為證，又上開扣押玻
    璃球管經警以初步檢驗報告，亦呈安非他命反應，而被告於
    警、偵及原審等程序中對此檢驗結果並無意見，且不諱言此
    物係供其施用甲基安非他命，而上開扣押玻璃球管亦經檢察
    官於本件聲請書中列為證據之一（吸食器），則上開扣押玻
    璃球管及初步檢驗報告，何以仍不足供佐認被告所為施用甲
    基安非他命之自白？此且為本院前審具體指明之事項，原審
    仍置而不論，僅以上開尿液初步檢驗報告未經氣相層析法進
    行確認，即認檢察官對被告觀察勒戒之聲請為無理由，駁回
    本件聲請，自嫌速斷。
  (二)次按法院為發現真實，得依職權調查證據。但於公平正義之
    維護或對被告之利益有重大關係事項，法院應依職權調查之
    ，刑事訴訟法第163 條第2 項定有明文。現行刑事訴訟法雖
    採改良式當事人進行主義進行刑事案件之審理，惟究非純粹
    當事人進行主義，法院遇有上開情事時，仍宜或應依職權調
    查證據。本件被告於99年10月6 日7 時45分許為警查獲後，
    旋自白施用第二級毒品甲基安非他命犯行，員警再以台灣尖
    端先進生技醫藥股份有限公司生產之快速檢試劑檢驗被告之
    尿液，而呈甲基安非他命陽性反應，被告對此項檢驗結果亦
    無爭執；檢察官旋於同日檢據被告尿液初步檢驗報告單等證
    據資料，對被告為應施予觀察、勒戒之聲請，檢察官對被告
    施用第二級毒品犯行顯已有相當之舉證。原審認被告之上開
    尿液初步尚乏精密檢驗報告予以覈實，是否不能命檢察官補
    正或依職權逕將被告尿液送請衛生署認定合格之醫院或檢驗
    機構鑑驗，而須逕予駁回聲請？容非無審究空間。況被告之
    尿液業經屏東縣政府警察局刑警隊送請台灣檢驗科技股份有
    限公司鑑驗結果確呈甲基安非他命陽性反應，此有該公司99
    年10月25日A0000000號濫用藥物檢驗報告1 紙附於本院卷內
    足憑，本件是否仍不能證明被告施用第二級毒品犯行，自有
    再予調查之必要。
四、綜上所述，原裁定駁回本件聲請，自屬速斷。抗告意旨指摘
    原裁定不當，為有理由，自應將原裁定撤銷，發回原審法院
    更為適法之裁定。
據上論斷，依刑事訴訟法第413條，裁定如主文。
中    華    民    國  100     年    2     月    10    日
                  刑事第十庭    審判長法  官  陳中和
                                      法  官  蔡國
                                      法  官  林水城
以上正本證明與原本無異。
不得再抗告。
中    華    民    國  100     年    2     月    10    日
                                      書記官  蔡佳君